【裁判字號】    97,交訴緝,1
【裁判日期】    970227
【裁判案由】    頂替
【裁判全文】
臺灣桃園地方法院刑事判決             97年度交訴緝字第1號
公  訴  人  臺灣桃園地方法院檢察署檢察官
被      告  丙○○
上列被告因頂替案件，經檢察官提起公訴（台灣桃園地方法院檢
察署96年度偵字第477 號），本院判決如下︰
    主  文
丙○○意圖使犯人隱避而頂替，處有期徒刑壹年，減為有期徒刑
陸月，如易科罰金，以新台幣貳仟元折算壹日。
    事  實
一、丙○○係高秋明之表哥，二人間係四親等之血親，緣於民國
    95年4 月4 日下午3 時20分許，高秋明駕駛車牌號碼4563-H
    E 號自用小客車，搭載丙○○、姪子乙○○、胞妹高秋霜及
    友人謝新忠，沿桃園縣大溪鎮○○路，由南向北方向行駛，
    途經大溪鎮○○路與慈光街口處，因丙○○未注意右方來車
    ，而致車前方撞擊由丁○○所騎乘，沿慈光街由東往西方向
    之車牌號碼IUE ─505 號重型機車，致丁○○倒地而受有左
    小腿、脛骨及腓骨開放性、破碎性骨折等傷害。詎高秋明駕
    駛動力交通工具肇事，致丁○○受有前揭傷害後，未下車救
    護，猶駕車離開現場，置丁○○於不顧（高邱明所犯肇事逃
    逸罪另經本院於96年12月31日以96年度交訴字第62號判處有
    期徒刑10月，減為有期徒刑5 月；另犯過失傷害罪部份業經
    告訴人丁○○撤回告訴而由本院判決不受理），經警據報追
    查，於同日下午3 時45分許，在大溪鎮○○路與公園路口之
    「思夢樂賣場」停車場內，發現甫肇事之上開高秋明駕駛之
    車輛。嗣高秋明、丙○○等五人為警帶往桃園縣政府警察局
    大溪分局圳頂派出所製作筆錄時，丙○○竟基於意圖使真正
    之犯罪人高秋明隱避之意圖，而向查獲警員甲○○表示案發
    當時係伊駕車肇事，冒充為肇事者而頂替，使真正肇事之高
    秋明隱避，嗣經檢察官偵訊後，丙○○始供出上情。
二、案經台灣桃園地方法院檢察署檢察官自動檢舉後偵查起訴。
    理  由
一、上揭犯罪事實，業據被告丙○○於本院審判中坦認不諱，並
    據高秋明於本院另案審理中陳稱：本件車禍發生當時確係由
    我開車搭載丙○○、高秋霜、謝新忠、乙○○等人，因我為
    注意車前狀況而發生車禍，嗣因慌亂故逃離現場，而車禍發
    生後二、三個小時，當我們在警察局的時候，丙○○因為看
    我剛從台南監獄回來，而且當時我母親人又在加護病房，已
    經快要不行了，因此認為我很可憐，就主動來跟我說要幫我
    擔這條罪，我也同意，之後我們做筆錄，我才說車子是丙○○開的，不是我開的等語（本院96年交訴字第62號96年11月
    14日準備程序及審判筆錄）。另證人即案發後首次為被告等
    人製作警詢筆錄之圳頂派出所員警甲○○到庭證稱：「本件
    發生車禍的時候是交通小隊先到車禍現場，在現場有查到一
    男一女分別是高秋霜及謝新忠，他們當時自稱是男女朋友。
    因為是肇事逃逸，所以有通報各巡邏網加強附近的攔查。我
    當時是當時段的備勤，我也在附近找，在思夢樂停車場那邊
    查到疑似肇事車輛，丙○○與另外一個人不曉得是不是高秋
    明或乙○○他們從車子旁邊走出來，所以我才問他們說這個
    車子是不是你們，因為有剛剛撞的痕跡。後來經過查證，才
    知道是他們五個人坐這部車，只是當時不曉得是誰開的車。
    （在思夢樂的時候，你總共看到幾個人？）有兩個人剛從車
    子裡面出來，有一個人躺在後座，後來坐在後座的那位經查
    證是乙○○，他當時是醉到叫都叫不起來。... 車禍現場那
    兩個人說他們不是當事者，他們只是路過，他們不知道是誰
    撞的，後來帶回來之後才知道他們是一夥人，是同車的。還
    沒做偵訊筆錄之前，有初步詢問，他們承認有發生車禍。（
    他們當時有說肇事駕駛是誰？）他們都沒有承認。是後來慢
    慢跟他們說一個其中有一個人是開車的，你們都不能承認是
    哪一位嗎，但是他們都沒有人願意承認，所以我才一個一個
    分別去做詢問。尤其他們在聽到對方受傷很嚴重，有斷腿，
    所以他們的態度變得非常不配合。（後來你如何確定肇事駕
    駛是誰？）按照他們每一個人製作的筆錄，他們都說是丙○○，我最後問丙○○說其他四個人都說是你，你是否承認是
    你開的，那我做筆錄的時候他也已經很清醒了，他也說是他
    開的。因為被撞的人也沒辦法說是誰開的，那邊也沒有監視
    錄影器。... 因為當時已經可以確認這部車是肇事車輛，所
    以我就對他們五個人說一定有一個人開車，不可能五個人開
    車，也不可能五個人都沒開，所以我在跟他們製作筆錄的時
    候，說我要跟你們做筆錄，要你們一個一個誠實的跟我表達
    。... （做筆錄之前，他們五個人可以互相談話聊天嗎？有
    被隔離嗎？）剛進來的時候沒有。（之後？）沒有隔離。（
    也就是說，還是可以互相聊天講話？）正常是這樣，因為他
    們有些已經醉到睡覺了。他們五個人還是在一起，都在拘留
    室。... （你有沒有跟他們講說你們幾個人一定有一個人開
    車，是誰開的自己承認？）我是有這樣講。... （按照你的
    辦案經驗，你是到思夢樂停車場找到這三個人，這樣，你所
    懷疑涉嫌最重的是在停車場找到的這三個人，還在留在現場
    的一男一女？）在停車場的三個人。... 當時坐在後座的乙○○是醉到連我用打得叫他都叫不起來，我想時間那麼短，
    不可能肇事之後跑到後座去睡覺，所以我懷疑不是丙○○就
    是高秋明。... 我只是（對被告等人）說撇開當時留在車禍
    現場的謝新忠及高秋霜，以及已經醉到不省人事的乙○○，
    那涉嫌最重的不是高秋明就是丙○○... （當你對這五個人
    一再曉以大義，分析利害，說一定五個人當中有一個人開的
    ，是誰自己要承認，待會我要一個一個做筆錄，要說實話，
    這些話你講完之後，你就馬上帶著高秋霜去做筆錄呢，還是
    說你有留給他們這些人去做斟酌考慮的時間？）應該是沒有
    馬上做筆錄。（你要做筆錄需要一些器材，需要前置時間，
    所以你也有留一些時間去讓他們想清楚吧？）證人點頭」等
    語（本院97年2 月14日審判筆錄）。綜此可見，被告及丙○○等人遭警帶回派出所訊問時，經員警甲○○告知就何人駕
    車乙節嗣後製作筆錄時必須誠實回答之後，並未立即向被告
    等人問訊，而有給予伊等一段時間思考，此正為上揭被告與
    丙○○互謀由丙○○出面頂替罪責之勾串時間，至堪認定。
    此外，本案尚有證人即車禍被害人丁○○於警詢及檢察官偵
    查中之證詞、道路交通事故現場圖、調查報告表、車禍現場
    照片、丁○○之敏盛綜合醫院龍潭分院診斷證明書等在卷可
    資佐證，綜前足認被告頂替高秋明之罪證至為明確，犯行洵
    堪認定，應依法論科。
二、核被告所為，係犯刑法第164 條第2 項、第1 項之意圖使犯
    人隱避而頂替罪。次查，被告與高秋明為表兄弟，此據渠等
    一致供明在卷，核屬四親等旁系血親，又被告係為圖利其表
    弟即過失傷害及肇事逃逸之犯人高秋明始犯本件頂替罪，應
    依刑法第167 條規定減輕其刑。爰審酌被告之素行，犯行所
    生之危害，係為顧全表兄弟之情始罹本罪，且終亦坦認犯行
    等一切情狀，量處如主文所示之刑。末查，中華民國96年罪
    犯減刑條例業於96年7 月16日施行，本件被告之犯罪時間皆
    係在96年4 月24日以前，合於該條例第2 條第1 項第3 款之
    規定，應依該規定減被告刑期二分之一，並就減得之刑諭知
    易科罰金之折算標準。
三、據上論斷，應依刑事訴訟法第299 條第1 項前段，刑法第16
    4 條第1 項、第2 項、第167 條、第41條第1 項前段，刑法
    施行法第1 條之1 第1 項、第2 項前段，中華民國96年罪犯
    減刑條例第2 條第1 項第3 款、第7 條、第9 條，判決如主
    文。
本案經檢察官邱文中到庭執行職務。
中    華    民    國    97    年    2     月    27    日
                    刑事第十一庭法  官  蔡榮澤
                                法  官  林蕙芳
                                法  官  紀凱峰
以上正本證明與原本無異。
如不服本判決，應於判決送達後10日內向本院提出上訴狀（應附
繕本），其未敘述上訴理由者，應於上訴期間屆滿後20日內補提
理由書狀於本院，上訴於臺灣高等法院。
                                書記官  高文靜
中    華    民    國    97    年    3     月    4     日
附錄論罪科刑法條
中華民國刑法第164條
（藏匿人犯或使之隱避、頂替罪）
藏匿犯人或依法逮捕拘禁之脫逃人或使之隱避者，處2 年以下有
期徒刑、拘役或5 百元以下罰金。
意圖犯前項之罪而頂替者，亦同。


司法院資訊處製作；財團法人民間司法改革基金會備份。
